臺灣桃園地方法院刑事判決　　　　　　　95年度訴字第2476號
公　訴　人　臺灣桃園地方法院檢察署檢察官
被　　　告　甲○○原名黃英哲.
選任辯護人　巨克安律師
上列被告因違反槍砲彈藥刀械管制條例等案件，經檢察官提起公
訴（95年度偵字第20874 號），本院判決如下：
    主  文
甲○○未經許可，持有可發射子彈具有殺傷力之改造手槍，處有
期徒刑參年陸月，併科罰金新臺幣參萬元，罰金如易服勞役，以
新臺幣壹仟元折算壹日。
扣案可發射子彈具有殺傷力之改造仿ＦＮ廠半自動手槍製造手槍
壹支（含彈匣壹個，槍枝管制編號：0000000000號）
、具有殺傷力直徑七點九七ＭＭ金屬彈頭之土造子彈伍顆（扣得
柒顆，採樣貳顆試射鑑定用罄，剩餘伍顆）均沒收。
    事  實
一、甲○○（原名黃英哲）於民國95年9 月19日，在桃園縣龜山
    鄉○○路上某處，見地上有不詳之人遺失以廣告紙包裹而露
    出一半槍身之可發射子彈具有殺傷力之仿FN廠半自動手槍製
    造之槍枝，換裝土造金屬槍管而成之改造手槍1 支（槍枝管
    制編號0000000000號）及在彈匣內具有殺傷力之直徑7.97MM
    金屬彈頭土造子彈7 顆，竟因好奇及防身之用，而意圖為自
    己不法所有，將上開具有殺傷力之槍、彈拾起而侵占入己，
    並未經許可持有之。嗣於95年9 月22日夜間11時10分許，經
    警在桃園縣桃園市○○路43號前盤查甲○○乘坐之5A-3327
    號自小客車而當場查獲，並在甲○○的背包中扣得上開可發
    射子彈具有殺傷力之改造手槍1 支、具有殺傷力之土造子彈
    7 顆（嗣經採樣2 顆試射鑑定用罄，剩餘5 顆）。
二、案經桃園縣政府警察局桃園分局報請臺灣桃園地方法院檢察
    署檢察官偵查起訴。
    理  由
一、檢察官、被告及辯護人對於桃園縣政府警察局桃園分局搜索
    扣押筆錄、扣案槍、彈及槍彈鑑定書、內政部警政署刑事警
    察局函文等證據均不爭執其證據能力，上開證據均得作為本
    案證據，核先敘明。
二、訊據被告甲○○於警詢、偵查及本院審理中坦承於上開時、
    地拾得他人遺失之槍枝管制編號0000000000號之改造手槍1
    支及土造子彈7 顆，因好奇及防身之用侵占入己進而持有之
    ，嗣於95年9 月22日夜間11時10分許，為警在桃園縣桃園市
    ○○路43號前查獲等情不諱，並有桃園縣政府警察局桃園分
    局搜索扣押筆錄、扣押物品目錄表各1 份、槍彈照片5 張在
    卷可稽（偵卷第24至27頁、第31至33頁）及在被告背包內扣
    得槍枝管制編號：0000000000號改造手槍1 支及彈匣內土造
    子彈7 顆可證，而上開槍、彈先送請內政部警政署刑事警察
    局分別以性能檢驗法、試射法鑑定結果，認編號0000000000
    號手槍1 支係由仿FN廠半自動手槍製造之槍枝，換裝土造金
    屬槍管而成之改造手槍，機械性能良好，可擊發適用子彈，
    認具殺傷力；送鑑子彈7 顆，係具有直徑7.97 MM 金屬彈頭
    之土造子彈，採樣2 顆試射，均可擊發，認具殺傷力；編號
    0000000000號改造手槍1 支經本院再送請內政部警政署刑事
    警察局以裝填適用子彈（彈頭直徑約8.11MM、重約4.36公克
    ）實際試射，測得彈頭速度為103 公尺／秒，換算其動能為
    23.13 焦耳，單位面積動能為44.77 焦耳／平方公分，而依
    日本科學警察之研究結果，彈丸單位面積動能達20焦耳／平
    方公分，則足以穿入人體皮肉層等情，有內政部警政署刑事
    警察局95年10月20日刑鑑字第0950145070號槍彈鑑定書1 份
    在卷可證（偵卷第44至46頁）、內政部警政署刑事警察局刑
    鑑字第0960008491號函（本院卷第22頁）在卷可參，上開槍
    、彈均具有殺傷力無訛。綜上所述，被告意圖為自己不法所
    有侵占他人遺失之可發射子彈具有殺傷力之改造手槍物及具
    有殺傷力之子彈，並未經許可持有上開可發射子彈具有殺傷
    力之改造手槍及具有殺傷力之子彈等犯行明確，應依法論科
    。
三、槍砲彈藥刀械管制條例第4 條第1 項第1 款、第2 款規定「
    本條例所稱槍砲、彈藥、刀械如下：一、槍砲：指火砲、肩
    射武器、機關槍、衝鋒槍、卡柄槍、自動步槍、普通步槍、
    馬槍、手槍、鋼筆槍、瓦斯槍、麻醉槍、獵槍、空氣槍、魚
    槍及其他可發射金屬或子彈具有殺傷力之各式槍砲。二、彈
    藥：指前款各式槍砲所使用之砲彈、子彈及其他具有殺傷力
    或破壞性之各類炸彈、爆裂物。」，核被告甲○○所為，係
    犯刑法第337 條侵占遺失物罪、槍砲彈藥刀械管制條例第8
    條第4 項未經許可持有其他可發射子彈具有殺傷力之各式槍
    砲罪及第12條第4 項未經許可持有子彈罪。被告以一行為同
    時觸犯上開三罪名，為想像競合犯，應依刑法第55條之規定
    ，從較重之未經許可持有其他可發射子彈具有殺傷力之各式
    槍砲罪處斷。爰審酌槍、彈性質上屬高度危險之物品，為我
    國法律明文非經主管機關許可不得擅自持有，以維社會大眾
    安全，此為一般社會大眾所明知之事，被告非法持有具殺傷
    力之改造手槍1 支、子彈7 顆之危害社會治安程度，惟念及
    被告並未持之犯罪，無其他實害行為，暨被告犯罪之動機、
    目的、手段、被告年紀尚輕及犯罪後坦承犯行之態度等一切
    情狀，認檢察官於起訴書中求處被告有期徒刑6 年略重，而
    量處如主文所示之刑，並就罰金部分諭知易服勞役之折算標
    準，以示懲戒。至於被告辯護人以被告持有槍彈之時間甚短
    即為警查獲，亦無前科，犯後坦承犯行，且被告亦有正當工
    作，有在職證明可參，本件情輕法重，認有依刑法第59條減
    輕其刑，並予以緩刑宣告之必要等情，惟按刑法第59條之酌
    量減輕其刑，必於犯罪之情狀，在客觀上足以引起一般同情
    ，認為即予宣告法定低度刑期，猶嫌過重者，始有其適用，
    至於被告無前科，素行端正，子女眾多等情狀，僅可為法定
    刑內從輕科刑之標準，不得據為酌量減輕之理由（最高法院
    51年臺上字第899 號判例意旨參照）；又刑法上之酌減其刑
    ，必須犯罪另有特殊之原因與環境，在客觀上足以引起一般
    之同情，始得為之（最高法院94年度臺上字第1804號判決意
    旨參照）。本案被告持有上開具有殺傷力之槍、彈係因好奇
    及防身，業經被告於警詢中供述甚明（偵卷第10頁），而未
    經許可持有具有殺傷力之槍彈在我國乃屬嚴重之犯罪，被告
    犯罪並無特殊之原因與環境而在客觀上足以引起一般之同情
    之情形，自無適用刑法第59條酌量減輕其刑規定之餘地。又
    被告所犯未經許可持有可發射子彈具有殺傷力之改造手槍罪
    為最輕本刑為3 年以上有期徒刑之罪，與刑法第74條規定須
    受2 年以下有期徒刑、拘役或罰金之宣告之緩刑要件不符，
    依法亦不能為緩刑之諭知，附此敘明。扣案可發射子彈具有
    殺傷力之改造手槍1 支（槍枝管制編號0000000000號）、具
    有殺傷力之土造子彈5 顆（扣案土造子彈7 顆，經鑑定試射
    用罄2 顆），為違禁物，應依刑法第38條第1 項第1 款之規
    定，不論是否屬於被告所有，均宣告沒收；至於為鑑定而試
    射之子彈2 顆，因實際試射後已不具殺傷力，所餘彈殼又非
    供犯罪所用或犯罪所得之物，均不依法宣告沒收，附此敘明
    。
據上論斷，應依刑事訴訟法第299 條第1 項前段，槍砲彈藥刀械
管制條例第8 條第4 項、第12條第4 項，刑法第337 條、第11條
前段、第55條、第42條第3 項前段、第38條第1 項第1 款，刑法
施行法第1條之1第1項、第2項前段，判決如主文。
本案經檢察官徐文豪到庭執行職務。
中　　華　　民　　國　　96　　年　　6 　　月　　22　　日
                  臺灣桃園地方法院刑事第四庭
                        審判長法  官  黃斯偉
                              法  官  尹  良
                              法  官  蘇昭蓉
以上正本證明與原本無異。
如不服本判決，應於送達後10日內，向本院提出上訴狀。
                              書記官  韓若玉
中　　華　　民　　國　　96　　年　　6 　　月　　22　　日
附錄本案論罪科刑法條全文：
槍砲彈藥刀械管制條例第8條
未經許可，製造、販賣或運輸鋼筆槍、瓦斯槍、麻醉槍、獵槍、
空氣槍或第4 條第1 項第1 款所定其他可發射金屬或子彈具有殺
傷力之各式槍砲者，處無期徒刑或5 年以上有期徒刑，併科新臺
幣1 千萬元以下罰金。
未經許可，轉讓、出租或出借前項所列槍枝者，處 5 年以上有期
徒刑，併科新臺幣 1 千萬元以下罰金。
意圖供自己或他人犯罪之用，而犯前二項之罪者，處無期徒刑或
 7 年以上有期徒刑，併科新臺幣 1 千萬元以下罰金。
未經許可，持有、寄藏或意圖販賣而陳列第 1 項所列槍枝者，處
 3 年以上10年以下有期徒刑，併科新臺幣700 萬元以下罰金。
第 1 項至第 3 項之未遂犯罰之。
槍砲彈藥刀械管制條例第12條
未經許可，製造、販賣或運輸子彈者，處 1 年以上 7 年以下有
期徒刑，併科新台幣 500 萬元以下罰金。
未經許可，轉讓、出租或出借子彈者，處 6 月以上 5 年以下有
期徒刑，併科新台幣 300 萬元以下罰金。
意圖供自己或他人犯罪之用，而犯前二項之罪者，處 3 年以上
10 年以下有期徒刑，併科新台幣 700 萬元以下罰金。
未經許可，持有、寄藏或意圖販賣而陳列子彈者，處 5 年以下有
期徒刑，併科新台幣 300 萬元以下罰金。
第 1 項至第 3 項之未遂犯罰之。
中華民國刑法第337條
（侵占遺失物罪）
意圖為自己或第三人不法之所有，而侵占遺失物、漂流物或其他
離本人所持有之物者，處5 百元以下罰金。
